臺灣基隆地方法院刑事裁定
111年度聲字第840號
聲  請  人  臺灣基隆地方檢察署檢察官
受  刑  人  蔡金華




上列聲請人因受刑人數罪併罰有二裁判以上，聲請定其應執行之
 刑（111年度執聲字第404號），本院裁定如下：
    主  文
蔡金華犯如附表編號1至5所示各罪所處之刑，有期徒刑部分，應
執行有期徒刑伍年捌月。　　　　
    理  由
一、本件聲請意旨略以：受刑人蔡金華所犯如附表編號1至編號5
    所示案件，先後經如附表編號1至編號5所示法院判決各罪所
    處之刑，並各確定在案，迭經受刑人依刑法第50條第2項規
    定請求檢察官向法院聲請合併定應執行刑，乃依刑法第53條
    及第51條第5款規定，應定其應執行之刑，爰依刑事訴訟法
    第477條第1項聲請法院定其應執行之刑等語。
二、按依刑法第53條應依刑法第51條第5款至第7款之規定，定其
    應執行之刑者，由該案犯罪事實最後判決之法院之檢察官，
    聲請該法院裁定之，刑事訴訟法第477條第1項定有明定。又
    數罪併罰，有二裁判以上者，依第51條之規定，定其應執行
    之刑，而宣告多數有期徒刑者，於各刑中之最長期以上，各
    刑合併之刑期以下，定其刑期，但不得逾30年，刑法第53條
    、第51條第 5款亦有明文；再依刑法第2條第1項規定：「行
    為後法律有變更者，適用行為時之法律。但行為後之法律有
    利於行為人者，適用最有利於行為人之法律」。而刑法第50
    條有關數罪併罰要件之規定已於民國102年1月23日修正，並
    自102年1月25日起施行。修正前刑法第50條規定：「裁判確
    定前犯數罪者，併合處罰之」；修正後刑法第50條規定：「
    裁判確定前犯數罪者，併合處罰之。但有下列情形之一者，
    不在此限：一、得易科罰金之罪與不得易科罰金之罪。二、
    得易科罰金之罪與不得易服社會勞動之罪。三、得易服社會
    勞動之罪與不得易科罰金之罪。四、得易服社會勞動之罪與
    不得易服社會勞動之罪。前項但書情形，受刑人請求檢察官
    聲請定應執行刑者，依第51條規定定之」，即增訂第 1項但
    書及第 2項之規定。經比較新舊法結果，法院裁定定應執行
    刑時，未必減免受刑人之刑期，而修正前刑法剝奪受刑人原
    得自行決定是否聲請定執行之權利，屬不利於受刑人，自應
    適用新法之規定，為得否定其應執行刑之依據。準此，合於
    數罪併罰之數罪，其中有得易科罰金之罪與不得易科罰金之
    罪，須經受刑人請求檢察官聲請，始得定其應執行之刑。又
    「有二裁判以上，經定其執行刑後，又與其他裁判併合而更
    定其執行刑者，前定之執行刑當然失效，仍應以原來宣告之
    數個刑罰計算，而不以當時該數罪所定應執行刑為計算之基
    準」，最高法院57年度台抗字第 198號裁定意旨可資參照。
    再者，最高法院91年度台非字第32號裁定意旨復認為上開更
    定應執行刑，不應比原定之執行刑加計其他裁判刑期後為重
    ，否則與法律之內部界限有悖，亦屬違法。末按數罪併罰中
    之一罪，依刑法規定得易科罰金，若因與不得易科之他罪併
    合處罰結果而不得易科罰金時，原可易科部分所處之刑，自
    亦無庸為易科折算標準之記載，此有司法院大法官會議釋字
    第 144號解釋意旨可參。復按定應執行之刑，應由犯罪事實
    最後判決之法院檢察官聲請該法院依上開規定裁定之，不能
    因犯罪之一部分所科之刑業經執行完畢而認檢察官之聲請為
    不合法，予以駁回，至已執行部分自不能重複執行，應由檢
    察官於指揮執行時扣除之，此與定應執行之刑之裁定無涉，
    亦有最高法院81年度台抗字第28號、82年度台抗字第 313號
    、86年度台抗字第 472號等判決意旨參照。查，本件應依行
    為時法律即新法規定，自不生新舊法之比較，而應循一般法
    律適用之原則適用裁判時法，合先敘明。
三、查，本件受刑人蔡金華所犯如附表編號1至編號5所示案件，
    先後經如附表編號1至編號5所示法院判決各罪所處之刑，並
    各確定在案，亦有臺灣新竹地方法院110年度訴字第481號、
    臺灣高等法院110年度上訴字第3522號、臺灣基隆地方法院1
    11年度金訴字第3號刑事判決書、臺灣高等法院被告前案紀
    錄表、臺灣高等法院被告在監在押簡表各 1份在卷可稽。復
    依上開規定及說明，附表編號1至4所示之罪為不得易科罰金
    之罪，與附表編號5所示之罪亦為不得易科罰金之罪，惟經
    受刑人依刑法第50條第2項規定請求檢察官向本院聲請合併
    定應執行刑，此有請求聲請定應執行刑狀1紙附卷可參（見
    臺灣基隆地方檢察署111年度執聲字第404號卷第2-1頁），
    應認聲請人依刑事訴訟法第477條第1項之規定，以本院為犯
    罪事實最後判決之法院，聲請定其應執行之刑為正當，併酌
    本件受刑人如附表編號1至編號4所示案件，先後經臺灣新竹
    地方法院以110年度訴字第481號、臺灣高等法院以110年度
    上訴字第3522號判決確定如附表編號1至編號4所示各罪所處
    之刑，本院審核受刑人即被告蔡金華犯後態度良好，並考量
    其販賣第二級毒品，助長毒品氾濫，並有礙司法機關對於防
    制毒品危害、維護人民健康之作為，對於人體健康及社會治
    安均有所戕害，所為非但違反政府為防製毒品危害，維護國
    民身心健康之政策，且因毒品一般具有成癮性，施用毒品者
    一旦成癮，戒除毒癮非易，間接危害社會治安，惟念其各次
    販賣之甲基安非他命數量，及各次販賣甲基安非他命之犯罪
    所得數額，及其等素行、犯罪之動機、目的、手段，暨其係
    國中畢業，自己一個人住，家庭經濟狀況勉持，復酌受刑人
    如附表編號5所示案件之提供金融帳戶予他人用於詐欺取財
    及洗錢，影響社會正常交易秩序，使不法之徒藉此輕易詐取
    財物並逃避國家追訴、處罰，所造成之危害非輕，行為殊不
    足取；且其犯後始終否認犯行，復未賠償告訴人所受損害，
    並審酌其提供帳戶之數量、本案被害人因受詐騙匯款至其提
    供之帳戶而受之損失金額，再權衡受刑人所犯各罪之犯罪時
    間間隔、罪質、整體犯罪非難評價、各罪之法律目的、違反
    之嚴重性及貫徹刑法量刑公平正義理念之內部限制，並考量
    各該罪合併後之不法內涵、罪責原則及合併刑罰所生之效果
    整體評價其應受矯治之程度，並兼衡責罰相當與刑罰經濟之
    原則、衡以各罪之原定刑期、定應執行刑之外部性界限及內
    部性界限各節，進而為整體非難之評價及考量受刑人對本件
    合併定應執行刑之陳述無意見（見本院111年度聲字第840號
    卷第47頁）等一切情狀，爰就有期徒刑部分，定其應執行之
    刑如主文所示，用啟被告勿欺騙自己良心，亦勿自欺欺人，
    自己要好好想一想，作事須循天理，亦鼓勵受刑人內心生起
    有戒毒決心，併即時醒悟自我反省，自己辛苦賺錢給毒販，
    以錢換毒，毒留己身害自己，尚且自己家人要另存一筆錢醫
    療自己身體，這樣做有時候，自己想通了一些事，才發現自
    己所在乎的吸毒事是那麼可笑，但身體已受損了，得不償失
    ，所以，自己要一念當下杜絕錢換毒，好好工作存錢，永不
    吸毒，自己只有去掉了自私、自利、自愛，以真心誠意戒掉
    吸毒，凡事不要只考慮自己，要為關心自己的家人親友多想
    想，日後不要再碰毒品，切勿貪圖吸毒、勿心存僥倖，否則
    ，施用毒品種如是因、得上開如是果，後悔會來不及，因此
    ，日後亦不要再施用毒品去傷害自己，若有人欲販賣毒品給
    自己者，自己宜嚴正告知該販賣毒品人欲報警捉之，則無人
    敢接觸自己，如此，自己可以安心戒絕毒癮，不碰毒品，且
    乘目前自己還來得及回頭，人生只有一次機會而已，凡走過
    的人生也不會再重來過 1次，自己要給自己機會，因為人在
    的時候，以為來日方長什麼都有機會，其實人生是減法，過
    一日，就少一日，多給自己說聲對不起，這些年一直沒學會
    愛自己！自己需要自己疼，不要在心情糟爛差的時候，去施
    用毒品或違法犯紀，人生之旅有時候，沒有下一次，沒有機
    會重來，沒有暫停繼續；有時候，錯過了現在，就永遠永遠
    的沒機會了，自己用心甘情願的戒毒心，看得起自己，自己
    不再害自己，好好把握自己的未來人生正確方向，不要結交
    損友，不要再違法犯紀，願改過自新回頭，永不嫌晚，宜親
    近有德，遠避凶人，惡念不存，行善福報，善惡兩途，禍福
    攸分，一切唯心自召，夫心起於善，善雖未為，禍已不存；
    或心起於惡，惡雖未為，福已不存，職是，其有曾行惡事，
    後自改悔，諸惡莫作，眾善奉行，久久必獲吉慶，所謂轉禍
    為福也，因此，正邪善惡完全繫在自己這念心之當下抉擇，
    好的頭腦智慧用在不好的地方，是很可惜、遺憾。職是，自
    己宜改不好宿習吸毒慣性、改自己當下一念吸毒惡念心，不
    要一再想吸毒抉擇硬擠入牢獄的世界，苦了自己，為難了別
    人，自己何必如此害自己呢？因此，自己替自己多存一些錢
    ，不要自己多存毒留己身，自己要積極而正向切斷毒販找尋
    自己之線索環境，適時治療自己過去吸毒對自己腦部功能失
    調之神經系統功能病變回復正常，亦可調適自己精神人格之
    違常回復正常狀態，且自己要好好想一想，日後自己若重病
    臥床時，為自己給付醫療費用係毒友嗎？為自己無怨無悔付
    出照顧心力者係毒友嗎？自己平時又回饋多少給這些無怨無
    悔付出照顧自己的親人？毒友係自己生命中之貴人會出錢出
    力無怨無悔日夜照顧重病臥床的自己嗎？是日已過，命亦隨
    減，自己應反省之，不要存毒在己身，多存平安健康錢，亦
    莫輕吸毒小惡，以為無殃，水滴雖微，漸盈大器，毒癮惡習
    ，歷久不亡，小過不改，積足滅身，且防毒癮慾如防逆水之
    舟，才歇手便向下流，是自己當下一念貪吸毒癮慾之塞智為
    昏、變恩為仇、染潔為污，壞了自己的身心健康，更不要在
    生命盡頭往回看時，來不及救自己，才後悔，為時則晚，試
    想看看自己日後若死亡時，替自己辦後事的係毒友、損友出
    錢出力嗎？因此，自己善思反省，早日改過從善，就從現在
    當下一念心正善抉擇不吸毒、不違法之力行，自己不殘害自
    己，不自暴自棄，心甘情願改過，好好存錢在己身，勿存毒
    在己體，自己一個小小的心念變成行為時，便能成了習慣，
    從而形成性格，而性格就決定自己一生的成敗，所以自己依
    本分而遵法度，善人則親近之，諸惡莫作，眾善奉行，永無
    惡曜加臨，這樣才是對自己、大家好的性格人生，自願改過
    從善，保護自己亦係保護大家，日日平安，永不嫌晚。
四、至於受刑人所犯附表編號1至5所示之罪為不得易科罰金之罪
    ，惟經受刑人依刑法第50條第2項規定請求檢察官向本院聲
    請合併定應執行刑，此有請求聲請定應執行刑狀1紙附卷可
    參（見臺灣基隆地方檢察署111年度執聲字第390號卷第2頁
    ），本件僅針對上開有期徒刑之部分，合併定應執行刑，而
    受刑人所犯附表編號5所示主文：「併科罰金新臺幣肆萬元
    ，罰金如易服勞役，以新臺幣壹仟元折算壹日」，並非本件
    有期徒刑合併定應執行刑之範圍內，併此敘明。
五、依刑事訴訟法第477條第1項，刑法第50條第1項但書、第2 
    項、第51條第5款、第53條，裁定如主文。
中　　華　　民　　國　　111 　年　　10　　月　　31　　日
　　　　　　　    刑事第三庭法　官　施添寶 
以上正本證明與原本無異。　                               
對於本件裁定如有不服，應於收受送達後5日內，向本院提出抗
告書狀，敘述抗告之理由，抗告於臺灣高等法院。
中　　華　　民　　國　　111 　年　　10　　月　　31　　日
                            書記官  陳怡文

附表：受刑人蔡金華定應執行刑案件一覽表。
編         號         １        ２         3 罪         名  犯販賣第二級毒品罪 犯販賣第二級毒品罪 犯販賣第二級毒品罪 宣    告    刑  處有期徒刑伍年壹月 處有期徒刑伍年貳月。  處有期徒刑參年捌月。 犯  罪  日  期  109年9月6日 109年7月20日 109年6月初 偵查（自訴）機關年   度  案   號  臺灣新竹地方檢察署110年度偵字第6109號、第6110號、第6111號及移送併案審理之110年度偵字第8458號、第8459號 臺灣新竹地方檢察署110年度偵字第6109號、第6110號、第6111號及移送併案審理之110年度偵字第8458號、第8459號 臺灣新竹地方檢察署110年度偵字第6109號、第6110號、第6111號及移送併案審理之110年度偵字第8458號、第8459號 最  後   事實審 法    院 臺灣高等法院 臺灣高等法院 臺灣高等法院  案    號 110年度上訴字第3522號 110年度上訴字第3522號 110年度上訴字第3522號  判決日期 111年6月8日 111年6月8日 111年6月8日 確  定   判  決 法    院 臺灣高等法院 臺灣高等法院 臺灣高等法院  案    號 110年度上訴字第3522號 110年度上訴字第3522號 110年度上訴字第3522號  判    決確定日期 111年7月14日 111年7月14日 111年7月14日 是否為得易科罰  金之案件        否       否      否 備           註  臺灣新竹地方檢察署111年度執他字第1023號。 註：編號1至4，經臺灣高等法院以110年度上訴字第3522號判決應執行有期徒刑5年5月而確定。 臺灣新竹地方檢察署111年度執他字第1023號。 註：編號1至4，經臺灣高等法院以110年度上訴字第3522號判決應執行有期徒刑5年5月而確定。 臺灣新竹地方檢察署111年度執他字第1023號。 註：編號1至4，經臺灣高等法院以110年度上訴字第3522號判決應執行有期徒刑5年5月而確定。 

編         號         4        5  罪         名  犯販賣第二級毒品罪 幫助犯洗錢防制法第十四條第一項之一般洗錢罪  宣    告    刑  處有期徒刑參年柒月 處有期徒刑伍月。  （註：併科罰金新臺幣肆萬元，罰金如易服勞役，以新臺幣壹仟元折算壹日，並非本件定應執行刑之範圍內）  犯  罪  日  期  109年6月18日 110年4月初至110年4月15日  偵查（自訴）機關年   度  案   號  臺灣新竹地方檢察署110年度偵字第6109號、第6110號、第6111號及移送併案審理之110年度偵字第8458號、第8459號 臺灣基隆地方檢察署110年度偵字第4486號、第5674號、第6501號、第7207號、第7374號及移送併案審理之111年度偵字第3022號  最  後   事實審 法    院 臺灣高等法院 臺灣基隆地方法院   案    號 110年度上訴字第3522號 111年度原金訴字第3號   判決日期 111年6月8日 111年7月7日  確  定   判  決 法    院 臺灣高等法院 臺灣基隆地方法院   案    號 110年度上訴字第3522號 111年度原金訴字第3號   判    決確定日期 111年7月14日 111年8月8日  是否為得易科罰  金之案件        否       否  備           註  臺灣新竹地方檢察署111年度執他字第1023號。 註：編號1至4，經臺灣高等法院以110年度上訴字第3522號判決應執行有期徒刑5年5月而確定。 臺灣基隆地方檢察署111年度執字第1702號。